臺灣士林地方法院交通事件裁定　　　　 96年度交聲字第294號
原處分機關　臺北市交通事件裁決所
異　議　人
即受處分人　甲○○
上列異議人即受處分人因違反道路交通管理處罰條例案件，對於
臺北市交通事件裁決所中華民國96年3 月6 日所為之處分（原處
分案號：北市裁二字第裁22-AEV311234號）聲明異議，本院裁定
如下：
    主  文
異議駁回。
    理  由
一、按汽車駕駛人，行經有燈光號誌管制之交岔路口闖紅燈者，
    處新臺幣（下同）1,800 元以上5,400 元以下罰鍰，並記違
    規點數3 點，道路交通管理處罰條例第53條第1 項及第63條
    第1 項第3 款分別定有明文。
二、原處分意旨略以：異議人即受處分人甲○○駕駛其所有車號
    CTP-300 號重機車，於民國（下同）96年2 月6 日12時許，
    行至台北市○○○路○ 段253 巷口之有燈光號誌管制交岔路
    口，不依當時已亮紅燈之號誌停車等待，反逕自闖紅燈行駛
    ，經警當場攔停舉發「闖紅燈」之違規，爰依道路交通管理
    處罰條例第53條第1 項之規定，處罰鍰1,800 元，並依同條
    例第63條第1 項第3 款之規定併記違規點數3 點。
三、聲明異議意旨略以：本件違規地點有2 個號誌燈距離靠近，
    中間的斑馬線約3 至4 步，當日伊從庫倫街往延平北路方向
    行駛，實不及注意第1 個號誌燈轉紅燈，但仍即時於第2 個
    號誌燈前停車等待，而舉發之員警彼時未立即將伊攔停，反
    係伊停等許久後方前來告知伊闖紅燈之違規，並要求伊出示
    證件及至郵局繳費，然以該處號誌燈設置之距離，伊已極力
    剎車，並非故意闖紅燈，舉發員警遽以開單處罰，顯過草率
    ，況伊當時已停車，亦當場坦承錯誤，舉發之員警並未給予
    機會，就算是犯罪，自首也應予從輕量刑，是原處分實難甘
    服，爰依法聲明異議云云。
四、本院查：
(一)本件異議人甲○○確有於96年2 月6 日12時許，駕駛其所有
    之車牌號碼CTP-300 號重機車，行經臺北市○○○路○ 段25
    3 巷口之有燈光號誌交岔路口，且為警攔停舉發「闖紅燈」
    之違規等情，為異議人所不否認，並有臺北市政府警察局舉
    發違反道路交通管理事件通知單1 紙在卷可稽，應甚明確，
    堪予認定。
(二)異議人雖辯稱因未及注意號誌轉紅燈，並非故意闖越云云，
    惟按人民違反法律上之義務而應受行政罰之行為，法律無特
    別規定時，雖不以出於故意為必要，仍須以過失為其責任條
    件。但應受行政罰之行為，僅須違反禁止規定或作為義務，
    而不以發生損害或危險為其要件者，推定為有過失，於行為
    人不能舉證證明自己無過失時，即應受處罰，司法院大法官
    會議著有釋字第275 號解釋；又按行政罰法第7 條第1 項亦
    規定：「違反行政法上義務之行為非出於故意或過失者，不
    予處罰」，足見因過失而違反行政法上義務者，仍應予以處
    罰。查本件異議人為領有機車駕駛執照之合法駕駛人，其於
    駕車時自應隨時注意路況及有無交通號誌之設置，以維行車
    安全，而觀之卷附現場照片，舉發違規地點交通號誌之設置
    ，並無使一般車輛駕駛人客觀上有難以注意之情事，異議人
    駕駛上開車輛行經設有號誌之交岔路口時，依道路交通安全
    規則第90條之規定，既負有應遵守號誌指示之注意義務，且
    衡諸當時情形又無不能注意之情事，竟未多加注意及辨識號
    誌之存在，即貿然闖越紅燈，其縱非故意，亦有過失至明，
    自應負違規責任，是異議人上開所辯，不足以免除其應受之
    處罰。再者，號誌應依交通流向、流量及路況設置與運轉，
    其時相、時制並視狀況調整之，道路交通標誌標線號誌設置
    規則第196 條第1 項定有明文，是道路交通號誌係用以促使
    車輛駕駛人注意、遵守之交通管制設施，而有關號誌之設置
    ，乃行政機關依其職權所為裁量之行政措施或處分，除有重
    大、明顯瑕疵或其他違法情形外，尚非法院所得任意指摘或
    變更，倘異議人對於道路號誌之設置有所建言，應循適當管
    道向有關行政機關陳情，請求改善，要不能以此為解免違規
    責任之理由，自屬當然。又異議人前述闖紅燈之違規行為，
    依道路交通管理處罰條例第53條第1 項規定，處1,800 元以
    上5,400 元以下罰鍰，此乃法律明文規定之處罰，原處分機
    關及法院均無逕自裁處免罰或斟酌行為人事後態度而予以減
    輕罰鍰額度之裁量權限，是異議人以其事後已坦承違規，亦
    應從輕處罰云云，委無可採。至異議人辯稱其闖越紅燈後，
    旋即於第2 個號誌燈前停等紅燈，而未進一步闖越，且執勤
    員警於違規當時並未立即舉發，反於其停等第2 個號誌燈時
    方前來告知違規等語，然異議人所有上開車輛確有於上開時
    、地闖越紅燈之情事，業據認定如前，是縱令異議人上開所
    辯屬實，仍無解於既成闖越紅燈違規事實之認定，異議人執
    此為辯，亦不足採。
五、綜上，本件異議人所有之車輛確有於行經有燈光號誌管制之
    交岔路口闖紅燈之交通違規事實，已甚明確，堪予認定。從
    而，原處分機關依據道路交通管理處罰條例第53條第1 項，
    裁處異議人罰鍰1,800 元，並依同條例63條第1 項第3 款，
    記違規點數3 點，其認事用法並無違誤，裁罰亦無不當，本
    件異議為無理由，應予駁回。
據上論斷，應依道路交通案件處理辦法第19條，裁定如主文。
中  　華  　民  　國　  96　  年　　4 　　月　　16  　日
                  交通法庭法  官  楊迺伶
以上正本證明與原本無異。
如不服本裁定應於送達後5 日內，向本院提出抗告狀。
                          書記官  陳淑琪
中　　華　　民　　國　　96　　年　　4 　　月　　16　　日
